【裁判字號】    96,訴,210
【裁判日期】    970215
【裁判案由】    毒品危害防制條例
【裁判全文】
臺灣宜蘭地方法院刑事判決               96年度訴字第210號
公  訴  人  臺灣宜蘭地方法院檢察署檢察官
被      告  甲○○
指定辯護人  本院公設辯護人  丙○○
上列被告因違反毒品危害防制條例案件，經檢察官提起公訴（95
年度偵字第1273號），本院判決如下：
    主  文
甲○○幫助施用第二級毒品，累犯，處有期徒刑陸月，如易科罰
金，以銀元參佰元即新台幣玖佰元折算壹日，減為有期徒刑參月
，如易科罰金，以銀元參佰元即新台幣玖佰元折算壹日。
    事  實
一、甲○○前因違反毒品危害防制條例案件，經本院判處有期徒
    刑3月確定，於民國94年12月31日執行完畢。仍不知悔改，
    竟基於幫助施用第二級毒品安非他命之犯意，於95年1月7日
    上午9時15分先與乙○○聯繫，告知乙○○有關丁○○欲購
    買安非他命新台幣（下同）3,000元乙事，嗣提供乙○○使
    用之0000000000號行動電話與丁○○，由丁○○於95年1月8
    日上午9時23分55秒、同日上午9時43分36秒許，以其使用之
    0000000000號行動電話，與乙○○上述門號電話聯繫買賣第
    二級毒品安非他命事宜，嗣旋於宜蘭縣宜蘭市東港橋下之華
    園旅社，丁○○付款3,000元，由乙○○交付第二級毒品安
    非他命1包與丁○○施用。
二、案經宜蘭縣警察局報請臺灣宜蘭地方法院檢察署檢察官偵查
    起訴。
    理  由
一、按被告以外之人於檢察事務官、司法警察官或司法警察調查
    中所為之陳述，與審判中不符時，其先前之陳述具有較可信
    之特別情況，且為證明犯罪事實存否所必要者，得為證據，
    刑事訴訟法第159條之2定有明文。證人丁○○於警詢中之陳
    述，為被告甲○○以外之人在審判外之陳述，雖經被告之辯
    護人否認上開該陳述之證據能力，惟查證人丁○○於警詢中
    之陳述，與審判中所述不符，然證人丁○○於審判中自承其
    於警訊之陳述，係出於自由意志而為陳述，足認證人丁○○
    於警詢中陳述係出於其真意，並無違法取供之情事，則就證
    人丁○○警詢筆錄製作過程之外部客觀環境加以觀察，該警
    詢筆錄具有較可信之特別情況，且為證明被告犯罪事實存否
    所必要，符合上開法條規定之要件。公訴人主張證人丁○○
    之警詢筆錄具有證據能力，於法有據，被告之辯護人爭執其
    無證據能力，即無足採。本件證人丁○○之警詢筆錄，得做
    為認定被告犯罪事實之證據，合先敘明。
二、被告矢口否認上開犯行，辯稱：不認識丁○○，亦未曾介紹
    丁○○與同案被告乙○○認識，頂多是告知他哪裡有毒品要
    他直接去拿，沒有協助聯絡云云。惟查，丁○○於95年1月8
    日在同案被告乙○○位於宜蘭市○○路華園大樓住處，以
    3,000元之代價，向同案被告乙○○購得安非他命1包施用，
    有證人丁○○於警訊及偵查中之證述可參（見偵卷1273號第
    93頁），又其施用第二級毒品安非他命之犯行業經送觀察勒
    戒執行完畢，亦有其於本院審理時之證述可參（本院卷二第
    11頁），復有通訊監察書（95聲監續第3號第2頁）、通訊監
    察譯文（見警卷第55頁）及丁○○之台灣宜蘭地方法院被告
    前案紀錄表（本院卷二第93頁）在卷可稽。證人丁○○雖於
    本院審理中改稱賣伊安非他命的人並非同案被告乙○○，伊
    不認識被告及同案被告乙○○云云。惟查：
（一）經本院勘驗結果，
  、95年1月7日9時15分0000000000號（一名女性）與0000000
      000號之通話內容為：
      「Ａ：我有叫「他」到樓下等，你那個好嗎？他要3，他
            這長期的，你看能比較那個...
        Ｂ：那你上來再說啊...
        Ａ：我人在南部，我回來娘家... 他現在就要啊...
        Ｂ：他要就不要緊...叫他上來，我這裡就有啊...
        Ａ：他開計程車...不然我這他打給你...
        Ｂ：好啦...叫他打給我，我這裡很好啦...」
        （見警卷第76頁及本院卷148頁）
  、於95年1月8日上午9時23分55秒0000000000號與000000000
      0號之通訊監察譯文內容為：
      「Ａ：喂！我那開計程車... 「阿美」她有跟你講嗎？我
            要3，你來橋下，那裡比較寬...
        Ｂ：你上來啦！...華園...
        Ａ：我不知那一棟...
        Ｂ：你先開來華園啦...」
  、95年1月8日上午9時43分36秒0000000000號與0000000000
      號之通訊監察譯文內容為：
      「Ａ：喂！我在樓下... 大門口... 我車293
        Ｂ：多少？
        Ａ：293，我楊仔...」
        （見警卷第55頁及本院卷148頁）
（二）證人丁○○於警詢、偵查及本院審理時均坦承其所使用之
      行動電話為0000000000號，且確有上開通訊監察譯文、
      、之通話內容，是該通訊監察譯文、、中使用
      0000000000號行動電話之人應為證人丁○○無訛。
（三）且證人丁○○於警訊中陳述通話內容係伊打給對方要買3,
      000元量之安非他命，而行動電話0000000000號係甲○○
      所提供，並由甲○○先與對方聯絡後，伊再撥打行動電話
      0000000000號與對方約定交易等語（見警卷第50至第51頁
      ）。又其於本院審理中證稱「阿美」坐伊計程車，伊說想
      要毒品，「阿美」就在車上給伊0000000000之聯絡電話等
      語（見本院卷二第14頁），均核與上開通話紀錄之內容相
      合，是證人丁○○於警訊及偵查中之證述應可採信。至其
      於本院審理時改稱伊於警訊時指認錯誤，「阿美」並非被
      告云云，應係事後迴護被告之詞，不足採信。
（四）被告坦承0000000000號行動電話申請人蘇筱雅為伊女兒，
      該門號之行動電話為蘇筱雅申辦供伊使用，復有通聯調閱
      查詢單在卷可參（警卷第75頁）。參以，上開通訊監察譯
      文中使用0000000000號行動電話之Ａ確係一名女性。而
      通話內容談及丁○○「要3」，復有丁○○於通話內所
      稱「阿美有跟你講嗎？我要3」等內容相合，顯見通訊監
      察譯文之Ａ應係被告無訛。至被告辯稱伊同居人亦有持
      用該電話，惟亦自承伊同居人為男性，是被告辯稱上開通
      話人非伊云云，顯係卸責之詞，不足採信。
（五）至同案被告乙○○辯稱伊不認識證人丁○○，亦未賣證人
      丁○○安非他命，伊非上開電話中之通話者云云，然
      查，同案被告乙○○於本院審理時供承別人要伊幫忙拿毒
      品皆撥打伊使用之行動電話0000000000號與伊聯絡（見本
      院卷三第25頁），是其所辯伊非上開通訊監察譯文中使用
      行動電話0000000000號與證人丁○○聯絡買賣安非他命之
      人云云，要難採信。是上開通話紀錄中持用000000
      0000號行動電話之人應均係同案被告乙○○。
（六）證人丁○○於偵查中證述同案被告乙○○事發後曾至車站
      找伊，伊很害怕等語（見偵卷1273號第93頁），顯見證人
      丁○○於本院審理時因同案被告乙○○在旁，其害怕指證
      同案被告乙○○而遭報復，為求自保而為不實陳述，是其
      於本院審理中迴護同案被告乙○○之詞，自不足採。綜上
      所述，同案被告乙○○確有販賣安非他命與丁○○施用，
      被告則聯繫幫助丁○○取得上開毒品施用之事證明確，被
      告犯行應堪認定。
三、被告行為後，94年2月2日修正公布之中華民國刑法，已於95
    年7月1日起施行，關於刑法變更後之新舊法律適用問題，均
    應依修正後刑法第2條第1項「行為後法律有變更者，適用行
    為時之法律。但行為後之法律有利行為人者，適用最有利於
    行為人之法律」之規定，為「從舊從輕」之比較。又按「行
    為後刑法條文經修正，惟無有利、不利情形，應適用裁判時
    法。」最高法院95年9月14日第5次刑事庭臨時庭長會議決議
    在案。又被告行為後，刑法條文經修正，惟第30條幫助犯之
    文字修正，為法理之明文化，非屬法律之變更問題，亦有最
    高法院95年第21次刑事庭會議決議可資參照。又依95年11月
    7日第21次刑事庭會議之意旨，被告係故意犯罪，依修正前
    後之規定，均應論以累犯，亦逕適用裁判時法。至被告於行
    為時之刑法第41條第1項前段規定：「犯最重本刑為五年以
    下有期徒刑以下之刑之罪，而受六個月以下有期徒刑或拘役
    之宣告，因身體、教育、職業、家庭之關係或其他正當事由
    ，執行顯有困難者，得以一元以上三元以下折算一日，易科
    罰金。」又被告行為時之易科罰金折算標準，修正前罰金罰
    鍰提高標準條例第2條前段（現已刪除）規定，就其原定數
    額提高為100倍折算1日，則本件被告行為時之易科罰金折算
    標準，最高應以銀元300元折算1日，經折算為新臺幣後，以
    新臺幣900元折算為1日。惟95年7月1日修正公布施行之刑法
    第41條第1項前段則規定：「犯最重本刑為五年以下有期徒
    刑以下之刑之罪，而受六個月以下有期徒刑或拘役之宣告者
    ，得以新臺幣一千元、二千元或三千元折算一日，易科罰金
    。」比較修正前後之易科罰金折算標準，修正後之規定，並
    非較有利於被告，則仍應依刑法第2條第1項前段，適用修正
    前刑法第41條第1項前段規定，定其折算標準。
四、核被告所為，係犯毒品危害防制條例第10條第2項施用第二
    級毒品之幫助犯。被告幫助丁○○施用第二級毒品，依正犯
    之刑減輕之。公訴人起訴雖認被告係幫助同案被告乙○○販
    賣第二級毒品，惟於本院最後審理期日已當庭變更起訴事實
    及法條為幫助施用第二級毒品罪，且起訴之社會事實相同，
    本院自得依法審理。被告前因違反毒品危害防制條例案件，
    經本院判處有期徒刑3月確定，於94年12月31日執行完畢，
    有臺灣高等法院被告前案紀錄表可按，其於前案執行完畢後
    5年內，故意再犯本件有期徒刑以上之罪，為累犯，依刑法
    第47條第1項之規定，加重其刑。爰審酌被告犯罪之動機、
    生活狀況、智識程度、幫助他人施用毒品對社會及個人所生
    之危害，及犯罪後否認犯行態度等一切情狀，量處如主文所
    示之刑，並諭知易科罰金之折算標準。被告行為後，中華民
    國九十六年罪犯減刑條例於96年7月4日制定公布，於同年月
    16日施行。該條例第2條第1項第3款規定：「犯罪在中華民
    國九十六年四月二十四日以前者，除本條例另有規定外，依
    下列規定減刑：三、有期徒刑、拘役或罰金，減其刑期或金
    額二分之一。」且本件復無同條例第3條所規定不予減刑之
    情形，爰依上開規定減刑，併諭知易科罰金之折算標準。
據上論斷，應依刑事訴訟法第299條第1項前段，毒品危害防治條
例第10條第2項，刑法第2條第1項、第11條、第30條、第47條第1
項、修正前刑法第41條第1項前段，修正前罰金罰鍰提高標準條
例第2條，現行法規所定貨幣單位折算新台幣條例第2條，中華民
國九十六年罪犯減刑條例第2條第1項第3款、第9條，判決如主文
。
本案經檢察官吳廣莉到庭執行職務
中    華    民    國    97    年    2     月    15    日
                  刑事第四庭  審判長法  官  謝佩玲
                                    法  官  陳嘉年
                                    法  官  辜漢忠
以上正本證明與原本無異。
如不服本判決應於收受本判決後10日內向本院提出上訴書狀，並
應敘述具體理由。若未敘述理由者，應於上訴期間屆滿後20日內
向本院補提理由書狀（均須按他造當事人之人數附繕本）。
                                    書記官  何適熹
中    華    民    國    97    年    2     月    15    日
附錄法條：
毒品危害防制條例第10條第2條
施用第二級毒品者，處 3 年以下有期徒刑。


司法院資訊處製作；財團法人民間司法改革基金會備份。
